臺灣臺南地方法院刑事判決　　　　　　　　　　　　八十九年度易字第二五五二號
　　公　訴　人　臺灣臺南地方法院檢察署檢察官
　　被　　　告　丙○○
右列被告等因偽造文書案件，經檢察官提起公訴（八十九年度偵字第八七六五號）及
追加起訴（八十九年度偵字第一二六四三號），本院判決如左：
    主  文
丙○○幫助行使變造國民身分證，足以生損害於公眾，處有期徒刑參月，如易科罰金
，以參佰元折算壹日。
    事  實
一、丙○○明知乙○○（已審結）尋找人頭提供國民身分證之目的，乃意圖申辦護照
    後供他人使用，竟仍基於幫助之犯意，居間介紹願提供國民身分證與退伍令之甲○○（已審結）予乙○○，並於民國八十九年二月初，與乙○○、甲○○相約在
    臺南縣新化鎮某處交付前開證件。待乙○○取得甲○○之國民身分證後，即將該
    國民身分證交予姓名年籍均不詳之人換貼照片加以變造並委託不知情之「東立旅
    行社」職員代為辦理護照，「東立旅行社」再委託不知情之「今喜旅行社」，於
    八十九年三月十五日向內政部警政署入出境管理局派駐外交部領事事務局高雄辦
    事處服務櫃台送件申辦，足以生損害於國民身分證表彰身分之正確性。嗣經入出
    境管理局承辦人員核對發現有誤，而函請高雄市政府警察局鼓山分局循線查獲。
二、案經高雄市政府警察局鼓山分局報告臺灣高雄地方法院檢察署呈請臺灣高等法院
    檢察署令轉臺灣臺南地方法院檢察署檢察官偵查起訴。
    理  由
一、訊據被告丙○○固坦承介紹甲○○與乙○○認識，並有相約交付甲○○國民身分
    證、退伍令予乙○○之事實，惟矢口否認有何幫助行使變造國民身分證犯行，辯
    稱係因甲○○曾表示想要申辦行動電話，而伊知悉乙○○有代人辦理行動電話，
    始介紹該二人認識，伊並不知乙○○要拿身分證去辦護照云云。
二、經查，被告所供陳甲○○交付國民身分證、退伍令予乙○○之情節，經核與同案
    被告乙○○、甲○○二人所為陳述相符，伊此部份供詞自堪信為真實。次查，扣
    案之「甲○○」國民身分證，其上業已換貼他人照片，亦為同案被告甲○○於警
    訊及本院審理時陳述甚明（九十年五月十八日訊問筆錄），該國民身分證已遭變
    造，復堪認定。而同案被告甲○○於警、偵訊及本院初訊時，業已明白陳述其交
    付國民身分證、退伍令予乙○○之目的為申辦護照，且前開證件，事後經「今喜
    旅行社」受「東立旅行社」委託，由該旅行社職員林佩英於八十九年三月十五日
    ，前往外交部領事事務局高雄辦事處申辦護照等情，亦據證人林佩英於警訊中陳
    述明確，並有普通護照入出境許可申請書影本一紙附卷，及甲○○之退伍令、國
    民身分證各一紙扣案可稽，甲○○前開陳述，自可認屬實；雖甲○○事後翻異前
    詞，辯稱不知其證件之用途云云，然國民身分證作為身分表徵，與個人權益、經
    濟信用等息息相關，一般心智成熟之人顯無可能在毫不知悉目的之情況下，任意
    將國民身分證交付他人使用，其事後所為辯詞，與常理不符甚明，不足採信，並
    可認定甲○○交付上揭證件之目的，即在申辦護照之用。末查，被告所辯甲○○
    證件係為華辦理行動電話門號之用，既與甲○○供詞有所出入，且其國民身分證
    亦確實遭人變造後用以申辦護照，則被告前開辯詞，真實性已堪懷疑；再被告既
    介紹乙○○為甲○○辦理行動電話，顯見乙○○應已有合理管道，然乙○○於本
    院審理時，卻又陳稱渠收受甲○○之國民身分證、退伍令後，始經由報紙廣告聯
    絡姓名年籍均不詳之「徐姓男子」代辦，足見乙○○所稱代辦行動電話云云，並
    非事實，被告對此亦應知之甚詳。而被告既明知乙○○取得甲○○證件之目的，
    竟仍居間代為介紹，使乙○○、甲○○二人共同行使偽造國民身分證之行為得以
    實現，伊有幫助乙○○、甲○○二人之犯罪故意，要屬無疑。綜上所述，本件事
    證已臻明確，被告犯行可以認定。
三、核被告明知乙○○收受他人國民身分證之目的在於變造以申請護照，仍居間介紹
    甲○○提供證件，嗣乙○○取得該證件後，果轉交姓名年籍均不詳之人以換貼照
    片方式加以變造後，再向外交部領事事務局高雄辦事處申辦護照，所為係犯刑法
    第三十條、第二百十六條、第二百十二條之幫助行使變造特種文書罪。公訴意旨
    雖認被告與甲○○、乙○○間，對於行使變造特種文書之行為，有犯意之聯絡與
    行為之分擔，應成立共同正犯，惟按刑法上之幫助犯，固以幫助他人犯罪之意思
    而參與犯罪構成要件以外之行為而成立，惟所謂以幫助他人犯罪之意思而參與者
    ，指其參與之原因，僅在助成他人犯罪之實現者而言，倘以合同之意思而參加犯
    罪，即係以自己犯罪之意思而參與，縱其所參與者為犯罪構成要件以外之行為，
    仍屬共同正犯，又所謂參與犯罪構成要件以外之行為者，指其所參與者非直接構
    成某種犯罪事實之內容，而僅係助成其犯罪事實實現之行為而言，苟已參與構成
    某種犯罪事實之一部，即屬分擔實施犯罪之行為，雖僅以幫助他人犯罪之意思而
    參與，亦仍屬共同正犯，最高法院二十七年上字第一三三三號著有判例可供參照
    ，本件被告僅居間介紹願提供證件之甲○○，與實際從事變造並行使以申辦護照
    之乙○○認識，實際上並未參與構成要件行為之實施，且公訴意旨復未提出具體
    事證說明被告因此一居間介紹之行為而受有任何利益，本院更無從認定被告係以
    自己犯罪意思而參與構成要件以外行為，是應認定被告所為，僅在幫助他人犯罪
    之實現，而應論以幫助犯，並依刑法第三十條第二項規定減輕其刑。爰審酌被告
    明知乙○○取得甲○○國民身分證係為變造作為不法用途，仍居間介紹之犯罪手
    段，因此幫助乙○○、甲○○變造特種文書行為之實現，侵害國民身分證表彰身
    分之真正，以及被告犯罪後否認犯行之態度等一切情狀，量處如主文所示之刑，
    並均諭知易科罰金之折算標準，以資懲儆。
據上論斷，應依刑事訴訟法第二百九十九條第一項前段，刑法第三十條、第二百十六
條、第二百十二條、第四十一條第一項前段，罰金罰鍰提高標準條例第一條前段、第
二條，判決如主文。
本案經檢察官李白松到庭執行職務。
中      華      民      國      九十一      年      四    月    十二    日
                              臺灣臺南地方法院刑事第五庭
                                      法  官  吳坤芳
右正本證明與原本無異。
如不服本判決，應於判決送達後十日內向本院提出上訴狀( 應附繕本 )。
                                      書記官   張豐榮
中      華      民      國      九十一      年      四    月    十二    日
附錄本案論罪科刑法條全文：
刑法第二百一十二條
偽造、變造護照、旅券、免許證、特許證及關於品行、能力服務或其他相
類之證書、介紹書，足以生損害於公眾或他人者，處一年以下有期徒刑、
拘役或三百元以下罰金。
刑法第二百一十六條
行使第二百十條至第二百十五條之文書者，依偽造、變造文書或登載不實
事項或使登載不實事項之規定處斷。
